【裁判字號】    96,上更(一),680
【裁判日期】    970311
【裁判案由】    毒品危害防制條例
【裁判全文】
臺灣高等法院刑事判決             96年度上更(一)字第680號
上  訴  人
即  被  告  戊○○
                      押)
選任辯護人  黃重鋼  律師
            林上鈞  律師
            李詩皓  律師
上列上訴人因毒品危害防制條例案件，不服臺灣士林地方法院96
年度訴字第136號，中華民國96年4月24日第一審判決（起訴案號
：臺灣士林地方法院檢察署95年度偵字第11833號、第15061號、
95年度毒偵字第1839號、2082、2277號），提起上訴，經本院判
決後，由最高法院第一次發回更審，本院判決如下：
    主  文
原判決關於販賣第二級毒品及定執行刑部分均撤銷。
戊○○連續販賣第二級毒品，處有期徒刑柒年肆月。扣案之NOKI
A牌行動電話壹支（門號0000000000號）、販賣所得新台幣參仟
元均沒收，販賣所得如全部或一部不能沒收時，以其財產抵償之
；又販賣第二級毒品，累犯，處有期徒刑柒年貳月。扣案之NOKI
A牌行動電話壹支（門號0000000000號）、販賣所得新台幣壹仟
元均沒收，販賣所得如全部或一部不能沒收時，以其財產抵償之
；又販賣第二級毒品，累犯，處有期徒刑柒年貳月。扣案之NOKI
A牌行動電話壹支（門號0000000000號）、販賣所得新台幣壹仟
元均沒收，販賣所得如全部或一部不能沒收時，以其財產抵償之
；又販賣第二級毒品，累犯，處有期徒刑柒年貳月。扣案之安非
他命貳包（總毛重貳拾玖點肆克，驗餘重貳拾玖點參捌柒克）沒
收銷燬之、安非他命分裝袋柒拾陸個、電子磅秤壹個、NOKIA牌
行動電話壹支（門號0000000000號）、販賣所得新台幣壹仟元均
沒收，販賣所得如全部或一部不能沒收時，以其財產抵償之；又
販賣第二級毒品，累犯，處有期徒刑柒年貳月。扣案之NOKIA牌
行動電話壹支（門號0000000000號）、販賣所得新台幣肆仟元均
沒收，販賣所得如全部或一部不能沒收時，以其財產抵償之；又
販賣第二級毒品，累犯，處有期徒刑柒年貳月。扣案之NOKIA牌
行動電話壹支（門號0000000000號）、販賣所得新台幣肆仟元均
沒收，販賣所得如全部或一部不能沒收時，以其財產抵償之；又
販賣第二級毒品，累犯，處有期徒刑柒年貳月。扣案之NOKIA牌
行動電話壹支（門號0000000000號）、販賣所得新台幣肆仟元均
沒收，販賣所得如全部或一部不能沒收時，以其財產抵償之；又
販賣第二級毒品，累犯，處有期徒刑柒年貳月。扣案之NOKIA牌
行動電話壹支（門號0000000000號）、販賣所得新台幣壹仟元均
沒收，販賣所得如全部或一部不能沒收時，以其財產抵償之；又
販賣第二級毒品，累犯，處有期徒刑柒年貳月。扣案之NOKIA牌
行動電話壹支（門號0000000000號）、販賣所得新台幣肆仟元均
沒收，販賣所得如全部或一部不能沒收時，以其財產抵償之；又
販賣第二級毒品，累犯，處有期徒刑柒年貳月。扣案之NOKIA牌
行動電話壹支（門號0000000000號）、販賣所得新台幣肆仟元沒
收，販賣所得如全部或一部不能沒收時，以其財產抵償之；又販
賣第二級毒品，累犯，處有期徒刑柒年貳月。扣案之NOKIA牌行
動電話壹支（門號0000000000號）、販賣所得新台幣陸仟元均沒
收，販賣所得如全部或一部不能沒收時，以其財產抵償之；又販
賣第二級毒品，累犯，處有期徒刑柒年貳月。扣案之NOKIA牌行
動電話壹支（門號0000000000號）、扣案之安非他命分裝袋玖拾
參個、電子磅秤壹個均沒收，販賣所得新台幣壹仟元沒收，如全
部或一部不能沒收時，以其財產抵償之；應執行有期徒刑玖年，
扣案之安非他命貳包（總毛重貳拾玖點肆克，驗餘重貳拾玖點參
捌柒克）沒收銷燬之，扣案之NOKIA牌行動電話壹支（門號00000
00000號）、安非他命分裝袋壹佰陸拾玖個、電子磅秤貳個均沒
收，販賣所得共新台幣參萬肆仟元均沒收，如全部或一部不能沒
收時，以其財產抵償之。
    事  實
一、戊○○（綽號「小楊」或「小劉」）前因轉讓第2級毒品罪
    ，經原審以93年度訴字第607號判處有期徒刑1年確定；又因
    施用第1級及第2級毒品案件，經原審以93年度訴字第575號
    分別判處有期徒刑8月、4月，定執行刑為10月確定，2案接
    續執行，於民國95年4月4日假釋出監，至95年7月3日縮刑期
    滿執行完畢，其在所餘刑期內未經撤銷假釋，其未執行之刑
    ，以已執行論。詎猶不知悔改，於假釋期間，向綽號「阿成
    」之人，以每8.5公克3萬元之價格大量購入第2級毒品安非
    他命，除部分供己施用外，並意圖營利，另基於販賣第2級
    毒品安非他命之犯意，自95年6月間起，以0000000000號電
    話作為聯絡工具，販賣第2級毒品予下列之人，其犯行如下
    ：(一)戊○○基於販賣第2級毒品安非他命之概括犯意，於95
    年6月間，在如附表編號1之(一)所示地點，連續販賣第2級毒
    品安非他命予乙○○2次（販賣之時間、地點、方式及價格
    、販賣所得，均詳如附表編號1之(一)所示）。戊○○另自95
    年7月3日後之某時起至同年9月14日前某日止，在如附表編
    號1之(二)所示地點，分別販賣第2級毒品安非他命予乙○○3
    次（販賣之時間、地點、方式及價格、販賣所得，均詳如附
    表編號1之(二)所示）。(二)戊○○於同年8月間某日起，至同年
    10月18日止，在如附表編號2所示地點，共販賣第2級毒品安
    非他命予己○○共3次（販賣之時間、地點、方式及價格、
    販賣所得，均詳如附表編號2所示）。(三)戊○○於同年11月1
    1日晚上10時40幾分許，在如附表編號3所示地點，販賣第2
    級毒品安非他命予丁○○1次（販賣之時間、地點、方式及
    價格、販賣所得，均詳如附表編號3所示）。(四)戊○○於同
    年10月16日、10月底某日、11月14日或15日，在附表編號4
    所示地點，分別販賣第2級毒品安非他命予甲○○共3次（販
    賣之時間、地點、方式及價格、販賣所得，均詳如附表編號
    4所示）。(五)戊○○於同年11月18日晚上11時許，在如附表
    編號5所示地點，販賣第2級毒品安非他命予丙○○1次（販
    賣之時間、地點、方式及價格、販賣所得，均詳如附表編號
    5所示）。嗣為警分別於同年9月14日晚上8時許，在臺北市
    北投區○○○路○段583巷10弄36號前查獲，並扣得未及販賣
    之第2級毒品安非他命2包（總毛重29.4公克，鑑驗使用
    0.013公克，驗餘重29.387公克）、供販賣安非他命預備分
    裝毒品所用之分裝袋76個、供販賣安非他命所用之電子磅秤
    1台、NOKIA牌行動電話1支（門號0000000000號）。同年11
    月30日下午6時5分許，在臺北市北投區○○○路○段169號前
    查獲，並扣得供劉新揚供其販賣安非他命預備分裝毒品所用
    之分裝袋93個、供販賣安非他命所用之電子磅秤1台等物。
二、案經臺北縣政府警察局蘆洲分局、臺北市政府警察局北投分
    局報告台灣士林地方法院檢察署檢察官偵查起訴。
    理  由
一、訊據被告戊○○矢口否認有前揭事實之犯行，辯稱我沒有販
    賣，我們是合資購買，沒有獲利，只有轉讓云云，然查被告
    戊○○於警詢時稱扣案之安非他命一包（4.1公克）、安非
    他命一包（25.3公克）、NOKIA（門號0000000000號）手機
    一支、分裝袋柒拾陸個、電子磅秤壹個均是我所有（95年度
    毒偵字第1839號卷第9頁），於檢察官偵查時稱上次扣案之2
    9.4公克安非他命、電子秤、夾鏈袋都是我的（95年度毒偵
    字第2277號卷第51頁），於警詢時亦稱我曾於95年11月11日
    拿安非他命0.3公克（價值一千元）至他住所（臺北市○○
    區○○街1段532號3樓）樓下賣他，我只賣丁○○一次，數
    量0.3公克，一千元（95年度毒偵字第2277號卷第19頁），
    於檢察官偵查時稱毒品賣給丁○○、丙○○、甲○○均實在
    ，賣給丁○○也是拿到他家樓下，之前丁○○是打我000000
    0000號電話（95年度毒偵字第2277號卷第47頁、第49頁），
    另被告戊○○於警詢時稱甲○○供稱我多次販賣安非他命給
    他，每一公克安非他命售價四千元，均由他以電話00000000
    00撥打0000000000號電話給我，然後再送毒品至相約處是正
    確的，他跟我買很多次，交易數量不一定，看甲○○有多少
    錢要多少毒品，地點大都約在他家交易，警方對我使用之電
    話0000000000號進行通訊監察，得知95年10月16日15時50分
    19秒，甲○○以0000000000撥打0000000000號電話給我，並
    向我購買一個安非他命一公克，價值四千元是正確的（95年
    度毒偵字第2277號卷第17頁、第18頁），於檢察官偵查時稱
    毒品賣給丁○○、丙○○、甲○○均實在，賣毒品給甲○○
    三、四次，都在甲○○家，大同街那邊（95年度毒偵字第22
    77號卷第47頁、第49頁），又被告戊○○於警詢時稱丁○○
    於警詢供稱曾於95年11月18日23時許，幫丙○○連絡我，並
    購買一千元安非他命，且在丁○○住所樓下交易，有這件事
    ，警方查扣之分裝袋玖拾參個、電子磅秤壹個這些東西都是
    我的（95年度毒偵字第2277號卷第20頁、95年度偵字第1506
    1號卷第7頁），於檢察官偵查中亦稱賣毒品給丙○○一次，
    毒品賣給丁○○、丙○○、甲○○均實在，之前丁○○是打
    我0000000000號電話（95年度毒偵字第2277號卷第46頁、第
    47頁），於原審亦稱丙○○是我賣毒品給他的人，我承認有
    販賣給甲○○等五人，對於扣案證物沒有意見，對於證人甲○○、丁○○所言沒有意見，對自己於警詢、偵查中所言沒
    有意見（95年度聲羈字第316號卷第9頁、96年度偵聲字第16
    號卷第5頁、第6頁巷、95年度聲羈字第316號卷第7頁、第8
    頁），另於原審稱對於檢察官起訴之事實，我都承認，我承
    認有販賣第二級毒品安非他命，我是有使用0000000000號電
    話，是使用0000000000號電話作為販賣案非他命之工具，95
    年6月中至95年11月這段時間分別賣給甲○○、己○○、丁○○、乙○○、丙○○，通常分別在這些人家住處附近，我
    都是送到他們住沒附近交給他們，我買的東西大部分是自己
    要用的，後來他們再跟我買，我再分給他們，有賺一點不計
    入車費，一公克之獲利大概四百多元，扣案之磅秤、分裝袋
    是我的，我賣給別人時會用到磅秤跟分裝袋來秤重跟分裝等
    （96訴字第136號卷第30頁至第32頁、第51頁號、第60頁、
    第63頁），且證人乙○○亦證述安非他命代號就是「硬的」
    ，撥打被告0000000000號電話購買安非他命，自95年6、7月
    間起，至同年9月14日為警查獲前某日止，多次向被告購買
    價值1000元或2000元之安非他命，並約在臺北縣板橋市被告
    住處及其位於臺北縣三芝鄉○○街10號4樓住處交易，向其
    購買不到10次等語（見95年度偵字第15061號卷第119頁至第
    121頁）；其於原審審理中並證述於95年6、7月間認識被告
    ，至少向被告買過5次，都在被告住處或伊位於台北縣三芝
    鄉○○街10號4樓住處交易，每次買1、2千元，1000元是0.2
     公克，2000元是0.4公克，1000元最少買過3、4次，2000元
    最少買過2、3次，但實際無法確定，只能說至少是如此等語
    （見原審96年4月10日審判筆錄第3頁至第8頁），是證人乙○○或因時隔甚久，且與被告交易次數頻繁，致僅能憶及至
    少向被告買過5次安非他命，然若參以被告自承於95年6月間
    出售證人乙○○2次安非他命等語（見原審96年3月22日準備
    程序筆錄第4頁；原審96年96年4月10日審判筆錄第8頁），
    及證人乙○○與被告素無怨隙等情觀之，證人乙○○實無故
    意誣攀而誇大向被告購買安非他命次數之必要，應認其於原
    審審理中證述至少向被告購買5次安非他命之證述與事實相
    符，堪以採信，而證人乙○○於本院亦證稱曾經跟被告拿過
    安非他命，就看拿多少錢，實際上跟被告拿過多少次安非他
    命、確實數量我忘記了，在士林地方法院法官問我時，我不
    記得我講幾次，當時有講只是現在忘記幾次等，雖證人乙○○於本院稱數量、次數等已忘記，尚無從為被告有利之認定
    。證人己○○亦證稱安非他命代號就是「硬的」或「男的」
    。自95年8月間某日起至同年10月18日止，分別向被告戊○○購買安非他命共3次，皆以4000元購買1公克安非他命（含
    袋），前2次在己○○位於臺北市○○區○○路155巷臨46
    號住處交易，第3次則於同年10月18日，由己○○以0000000
    000號電話撥打被告0000000000號電話，並約在臺北市北投
    區關渡附近交易安非他命之等語（分見95年度偵字第15061
    號卷第73頁至第75頁；第128頁、第130頁、第132頁）。且
    有被告戊○○（使用電話：0000000000）與己○○（使用電
    話：0000000000）通訊監察譯文之通話內容如下可證：時間
    ：95年10月18日中午12時56分。劉：喂，我小楊啦。簡：誰
    ？小劉嗎？劉：對啊，小楊啦。簡：小劉就小劉隨便取。劉
    ：一樣啦。簡：差多了。劉：我朋友這邊有啊。簡：1克算
    多少？劉：一樣啊。簡：4張（指4000元）喔。劉：對啊。
    簡：東西好嗎？劉：讚耶。簡：先拿1泡給我試試看，沒困
    難吧？劉：你也幫我問一下。沒問題，我馬上過去。簡：好
    。足見被告確有販賣毒品安非他命予己○○。雖證人己○○
    於本院證稱只拜託被告幫我拿二次等，然查證人己○○於檢
    察官偵查時已具體說明係向被告購買三次之安非他命，且前
    後後所述一致並具體，被告於原審亦承認檢察官所起訴之此
    部分事實，兩者亦屬一致，堪認與事實相符，自屬可採，是
    證人己○○於本院所述之只拜託被告幫我拿二次等，尚無從
    為被告有利之認定。再證人丁○○亦證稱安非他命代號就是
    「硬的」。曾於95年11月10日以0000000000號電話撥打被告
    0000000000號電話，詢問毒品行情，被告表示0. 2公克要10
    00元。嗣於翌（11）日晚上10時40分許，在臺北市○○區○○街1段532號3樓住處樓下，以1000元向被告購買約0.2至0.
    3公克安非他命等語：並稱因購買電腦認識被告，曾聽被告
    在電話中向不詳人士表示硬的0.2公克不含袋要1000元。至
    數量大之安非他命，如半兩17.5公克價值3萬多至4萬元，1
    公克約2000多元，而一般販售行情為1公克4000元，故被告
    賣安非他命一定有利潤，只是賺多賺少。又因友人丙○○有
    施用安非他命，故介紹丙○○與被告認識等語。（見95年度
    偵字第15061號卷第79頁、第81頁；95年度偵字第11833號卷
    第82頁至第85頁），且有被告戊○○（使用電話：00000000
    00）與丁○○（使用電話：0000000000）通訊監察譯文之通
    話內容如下可證：湯：你那邊有沒有硬的？劉：有啊。湯：
    會不會臭？劉：不會啊。湯：現在硬的1000塊多少？劉：我
    會給你多一點。湯：好啊，那你拿過來。足見被告確有販賣
    毒品安非他命予丁○○。雖被告請求再傳訊證人丁○○，惟
    經本院多次傳訊及拘提未著，已無從傳訊，且此部分之事證
    已明，核無再傳訊之必要。另證人甲○○亦證稱安非他命代
    號就是「硬的」。曾於95年10月16日下午3時50分許，撥打
    被告0000000000號電話購買安非他命，另於同年10月底某日
    、同年11月14或15日向被告購買安非他命，共計3次。前2次
    皆以行情價4000元購買1公克安非他命，第3次則以6000元購
    買1.5公克安非他命之事實，並稱數量大之安非他命，如半
    兩17.5公克價值3萬多至4萬元，1公克約2000多元，而一般
    販售行情為1公克4000元，故被告之安非他命不管賣3000元
    或4000元都有利潤，只是賺多賺少等語。（見95年度偵字第
    15 061號卷第78頁第81頁；第129頁；第132頁）。且有被告
    戊○○（使用電話：0000000000）與甲○○（使用電話：00
    00 000000、0000000000）通訊監察譯文之通話內容如下可
    證：（一）時間：95年10月16日下午3時50分劉：喂。王：
    喂，小楊喔。劉：是。王：我小成（即小晟）啦。劉：是小
    成喔，怎樣？王：你那現在這個方便嗎？要1個（指安非他
    命）。劉：嗯。王：對啊，1個。劉：好啊，你在哪裡？王
    ：我在大同街你知道嗎？劉：嗯，你約在哪裡？王：我現在
    人喔劉：我們等一下約在哪裡？王：約在．．．要不然我們
    約在大同街319號。劉：319號啊？王：對，3樓。劉：不要
    啊，不要在那邊啦。王：不要在那裡喔。劉：我到那邊再打
    給你。王：好啊，你在樓下再打給我。劉：你電話幾號啊？
    王：這1支沒號碼嗎？劉：對啊，沒號碼啊，你再打給我1次
    啦。王：0000000000。劉：喔，好。王：你多久會到？劉：
    15分鐘。（二）時間：95年10月18日凌晨5時27分王：小楊
    ，我小成啦，你回去了喔？不是說等我回來再講嗎？劉：我
    找不到你朋友，我找不到小邱啊。王：找不到小邱？他在洗
    澡啦。劉：幹。我一直找他要載我出去。王：去哪裡？還有
    不是我跟你計較，我先幫他出這個錢拿身上的東西先給他，
    我要匯錢給我老婆，問題是重量不足叫我怎麼拿給人家。劉
    ：我會補給你。王：什麼時候？劉：明天吧。王：我跟人家
    約早上8、9點吧，昨天就約好了。劉：好。王：那你知不知
    道你拿給我的這個（指安非他命），我不敢動，你知道有多
    重嗎？劉：大概0.8到1（公克）吧。王：還不夠。劉：應該
    有1吧，因為我回來有秤，我知道。王：0.7、0.8而已，而
    且是含袋喔。劉：我知道有多重，我不是有從我朋友那裡拿
    1包，那大約有4克，你那個我沒有秤，但我知道你那裡有多
    少。王：我要怎麼補給人家？劉：你要我現在補給你嗎？王
    ：看你什麼時候方便。如果你比較晚的話，我再跟他重約時
    間等，足見被告確有販賣毒品安非他命予甲○○。證人甲○○於本院亦證稱有向被告拿過安非他命，以電話聯絡，金額
    就是四千元一克，次數已記不清楚了，在檢察官那邊所說有
    拿三次，我當時講的是對的等，雖證人甲○○曾稱次數包括
    向其他人拿的，惟其稱次數已記不清楚了，嗣又確認在檢察
    官那邊所說有向被告拿三次，當時講的是對的等，故證人甲○○所稱之次數包括向其他人拿的等，無從證明與實相符，
    故此之所述亦無從為被告有利之認定。證人丙○○亦證稱安
    非他命代號就是「硬的」或「男的」。經由證人丁○○打電
    話聯絡，於95年11月18日晚上11時許，在臺北市○○區○○
    街段532號前，以1000元代價，向被告購買0.1公克安非他命
    等語。（見95年度偵字第15061號卷第129頁至第130頁；第1
    32頁）。證人丙○○亦為此之證述，雖於本院證稱沒有講數
    量，拿來時沒有秤過，被告也沒有跟我講多少數量，在檢察
    官那裡所講的數量是猜測的，惟證人丙○○確有向被告購買
    毒品安非他命，除其之證述外，證人丁○○亦證述明確，被
    告於原審亦為前揭之承認，證人丙○○確有以一千元之代價
    向被告購買安非他命，是證人丙○○稱以1000元代價，向被
    告購買0.1公克安非他命，尚符合常情，尚難以其在本院所
    述之數量是猜測的而為被告有利之認定。再證人己○○於檢
    察官偵查時已證稱被告主張係合資買毒品，是他亂講，電話
    裡聽得很清楚，我跟他要四張，我沒有跟他合資買等，證人
    甲○○亦證稱不是他（指被告）講的這樣，證人丙○○亦證
    稱我不認識被告，不可能錢給他跟他合資等（見95年度偵字
    第15061號卷第132頁），且無其他積極之事證足資被告有與
    前揭之證人有合資購買毒品安非他命之事實，是被告所稱之
    合資購買，只有轉讓，自無可取。復有臺灣士林地方法院檢
    察署檢察官95年10月11日95年士檢明監字第000228號通訊監
    察書、95年11月8日95年士檢明監（續）字第000254號通訊
    監察書及譯文（見95年度偵字第15061號卷第95頁至第105頁
    ），足以證明被告使用0000000000號電話與證人甲○○、己○○、丁○○聯絡販賣第2級毒品安非他命之事實。再於95
    年9月14日查扣之透明結晶體2包，經送驗結果，認為安非他
    命（毛重29. 4克，因鑑驗使用0.013克，驗餘重29.387克）
    無訛，此有臺灣檢驗公司95年11月1日報告編號CH/2006/A09
    47號濫用藥物檢驗報告（附於95年度毒偵字第1839號卷第71
    頁）1紙附卷可稽，而被告自承上開安非他命是供販賣之用
    ；且於95年9月14日查扣之分裝袋76個、電子磅秤1台、於95
    年11月30日查扣之分裝袋93個、電子磅秤1台，被告亦自承
    是其所有，且供販賣安非他命所用之物（均見原審96年3月
    22日準備程序筆錄第4頁），亦有前揭之扣案證物可稽，再
    被告於原審96年2月1日準備程序中已自承向「阿成」一次以
    3萬元購買8.5公克之安非他命，買回來後再分裝，每次賣10
    00元至4000元不等之價格，4000元1公克，1000元賣0.2至0.
    3公克，2000元就賣0.5公克，依買入與賣出價格計算，不計
    車資，每公克之獲利約400多元等語甚詳（見該次筆錄第2頁
    至第4頁），依其所述，其購入之成本每1公克約3500多元，
    雖其嗣後改稱係向高國仁以8.5公克3萬4000元之價格購買元
    云（見原審96年4月10日審判筆錄第9頁），惟被告所指購買
    安非他命之對象不同，已難採信，況縱其嗣後所辯為真，然
    以每8.5公克3萬4000元之價格折算，其購買安非他命之成本
    為每1公克4000元，則每0.1公克之進價成本為400元，亦較
    其出售上開證人每0.1公克1000元或0.2公克1000元之價格高
    出甚多，可見其仍有高額獲利，所辯未獲利云云，不足採信
    ；況近來政府為杜絕毒品氾濫，再三宣導民眾遠離毒品，媒
    體之報導既深且廣，對於毒品之禁絕，為民眾所熟悉，當為
    被告所知。政府對於查緝施用、轉讓及販賣毒品無不嚴格執
    行，且販賣毒品罪係屬重罪，設若無利可圖，衡情一般持有
    毒品者，當不致輕易將所持有毒品交付他人。況且，安非他
    命價格不貲，且販賣安非他命係違法行為，非可公然為之，
    亦無公定之價格，不論任何包裝，均可任意分裝增減分量，
    每次買賣價量，亦可能隨時依雙方間之關係深淺、資力、需
    求量及對行情之認知、來源是否充裕、查緝是否嚴緊，購買
    者被查獲時供述購買對象之可能性、風險之評估等，因而異
    其標準，並機動調整，非可一概而論，此從證人丁○○、甲○○前開證述自明，是販賣之實際利得除經坦承犯行或價量
    俱臻明確外，委難查得實情，販賣之人從價差或量差中牟利
    方式雖異，其意圖營利之非法販賣行為則一，本件被告與前
    述之證人非親非故，且其於檢察官偵查時亦稱其當時沒有工
    作，錢係跟其姊姊拿的，是其自不可能無償轉讓安非他予前
    揭之多數人，且其前揭亦表明係有獲利，足見被告上開販賣
    毒品所為，確有營利意圖，至為明顯，被告於原審96年2月1
    日準備程序中供述其買入安非他命之價格及獲利之自白與事
    實相符，堪以採信，至其嗣後翻異前供，顯係卸責之詞，並
    不足採，被告前揭之所辯，無非卸責之詞，不足採信，本件
    事證明確，被告販賣第2級毒品安非他命之犯行洵堪認定。
二、核被告之所為，均係犯毒品危害防制條例第4條第2項之販賣
    第2級毒品罪。被告如附表編號1之(一)所示於95年6月間2次販
    賣予證人乙○○部分，因時間緊接，犯罪構成要件相同，顯
    係基於概括犯意反覆為之，且係於95年7月1日刑法修正施行
    前所犯，有刑法修正刪除前連續犯規定之適用，故此部分之
    犯行，應依刑法修正前連續犯規定論以連續販賣第2級毒品1
    罪，並加重其刑（無期徒刑部分依法不得加重）。至被告於
    如附表編號1之(二)所示販賣予證人乙○○3次、如附表編號2
    所示販賣予證人己○○3次、如附表編號3所示販賣予證人丁○○1次、如附表編號4所示販賣予證人甲○○3次、如附表
    編號5所示販賣予證人丙○○1次安非他命，均為95年7月1日
    刑法修正刪除連續犯之規定施行後所為之犯行，自無連續犯
    規定之適用，應予分論併罰，均應論予販賣第2級毒品罪。
    且修正前、後之行為應予併罰。至被告於原審所稱之其數次
    販賣第2級毒品，應屬包括1罪云云。惟查刑法上集合犯，係
    指行為之本質上，具有反覆、延續實行複次作為之特徵，經
    立法特別歸類，使成獨立之犯罪構成要件行為態樣，故雖有
    複次作為，仍祇成立一罪。又所稱接續犯，係指數個在同時
    同地或密切接近之時地，侵害同一法益之行為，因各舉動之
    獨立性極為薄弱，社會通念認為無法強行分開，乃將之包括
    視為一個行為之接續進行，給予單純一罪之刑法評價。此種
    實質上一罪之集合犯及接續犯，與裁判上一罪之連續犯，其
    相異者，係在於連續犯侵害同一法益之數行為，各具獨立性
    ，客觀上並認為其間存有時間上之差距，乃認係出於一個概
    括之犯意，為期訴訟經濟，擬制為一罪。95年7月1日起施行
    之修正刑法，已將連續犯及其性質類似之常業犯規定悉予刪
    除，考其立法旨趣，係因對於多次原可獨立評價之行為，僅
    論以一罪，不無鼓勵犯罪之嫌，亦與國民對於法律之感情相
    悖。是就集合犯及接續犯之觀念，於判斷時，自不能無限擴
    張，除仍應受社會通念之支配外，尤應注意其公平性、合理
    性，使與經驗法則、論理法則及比例原則等一般法律適用之
    原理原則相適合，否則即與上揭修法精神不符（最高法院96
    年台上字第787號判決參照、最高法院96年度第9次刑事庭會
    議決議），且在95年7月1日刑法修正施行前，無論實務與理
    論，一向認為販賣毒品完畢，犯罪即屬成立，其犯行具有獨
    立性，本質上並不具有反覆、延續實行複次作為之特徵，或
    侵害同一法益行為之各舉動之獨立性極為薄弱，社會通念認
    為無法強行分開之情況，毋庸置疑，故修法前基於概括犯意
    ，多次販賣毒品，認係成立連續犯，從無依接續犯或常習犯
    、集合犯所謂包括一罪論處之例，是刪除連續犯規定後，自
    不得無限擴大包括1罪之範圍，以免輕縱而有違當初之修法
    意旨且與國民對於法律之感情相悖。被告此之所述洵屬無據
    ，並不足採。被告前因轉讓第2級毒品罪，經原審以93年度
    訴字第607號判處有期徒刑1年確定；又因施用第1級及第2級
    毒品案件，經原審以93年度訴字第575號分別判處有期徒刑8
    月、4月，定執行刑為10月確定，2案接續執行，於95年4月4
    日假釋出監，至95年7月3日縮刑期滿執行完畢，其在所餘刑
    期內未經撤銷撤銷，其未執行之刑，以已執行論，有被告前
    案紀錄表1份在卷可參，其於前案執行完畢後5年內，故意再
    犯如事實欄所載〔除事實欄一之(一)部分之犯行外〕有期徒刑
    以上之罪，為累犯，應依刑法第47條第1項之規定論以累犯
    ，並加重其刑（無期徒刑部分依法不得加重）。被告於95年
    6月間2次販賣安非他命予證人乙○○之行為後，94年2月2日
    修正公布之刑法已於95年7月1日生效施行，其中第2條第1項
    「行為後法律有變更者，適用行為時之法律。但行為後之法
    律有利於行為人者，適用最有利於行為人之法律」之規定，
    係規範行為後法律變更所生新、舊法律比較適用之準據法，
    並非刑法實體法律，自不生行為後法律變更之比較適用問題
    ，故刑法修正施行後，應適用該修正後之第2條第1項之規定
    ，依「從舊、從輕」之原則比較新、舊法律之適用；又比較
    新舊法時，應就罪刑有關之共犯、未遂犯、想像競合犯、牽
    連犯、連續犯、結合犯，以及累犯加重、自首減輕暨其他法
    定加減原因（如身分加減）與加減例等一切情形，綜其全部
    罪刑之結果而為比較後，再適用有利於行為人之法律處斷，
    而不得一部割裂分別適用不同之新、舊法（最高法院24年上
    字第4634號、29年上字第964號判例意旨及最高法院95年度
    第8次刑事庭會議決議參照）。查修正前刑法第56條有關「
    連續數行為而犯同一之罪名者，以一罪論，但得加重其刑至
    二分之一」之連續犯規定，經修正刪除，此刪除雖非犯罪構
    成要件之變更，但顯已影響行為人刑罰之法律效果，自屬法
    律有變更，而刪除連續犯之規定後，被告所犯各罪均應依數
    罪併罰之規定分論併罰，是比較修正前、後法結果，自以適
    用較有利於被告之行為時法律即修正前法論以連續犯。修正
    前刑法第51條第5款規定「宣告多數有期徒刑者，於各刑中
    之最長期以上，各刑合併之刑期以下，定其刑期。但不得逾
    20年」，修正後刑法第51條第5款規定「宣告多數有期徒刑
    者，於各刑中之最長期以上，各刑合併之刑期以下，定其刑
    期。但不得逾30年」，裁判確定前犯數罪，其中一罪在刑法
    修正前犯者，仍有新舊法比較之問題（參見最高法院95年5
    月23日第8次刑事庭會議決議），本件被告所犯上開數罪，
    除於95年6月間2次販賣安非他命予證人乙○○外，餘均係在
    刑法修正施行後所犯，然仍應比較適用，比較結果，以修正
    前之規定較有利於行為人，自應適用修正前之規定。又按被
    告以外之人於審判外之言詞或書面陳述，除法律有規定者外
    ，不得作為證據；又被告以外之人於審判外之陳述，雖不符
    合同法第159條之1至第159條之4之規定，但經當事人於審判
    程序同意作為證據，法院審酌該言詞陳述或書面陳述作成時
    之情況，認為適當者，亦得為證據。當事人、代理人或辯護
    人於法院調查證據時，知有第159條第1項不得為證據之情形
    ，而未於言詞辯論終結前聲明異議者，視為有前項之同意，
    刑事訴訟法第159條第1項及第159條之5分別定有明文。查前
    揭引用之被告以外之人於審判外之陳述，雖屬傳聞證據，然
    當事人於原審準備程序及審判期日中均表示同意作為證據方
    法而不予爭執，且迄至言詞辯論終結前亦未再聲明異議，審
    酌上開證據資料製作時之情況，尚無違法不當及證明力明顯
    過低之瑕疵，以之作為證據應屬適當，揆諸前開規定，爰逕
    依刑事訴訟法第159條之5規定，認前揭證據資料均有證據能
    力。再依法院組織法第六十條及刑事訴訟法第二百二十八條
    至第二百三十一條之一規定，檢察官職司犯罪偵查權，其於
    偵查中為蒐集調查被告之犯罪證據而為偵查權之實施，除法
    有明文者外，本不拘一定之形式，關於訊問證人，法亦無明
    文必須使被告在場並使其有詰問之機會，其在尚不知被告為
    何人之偵查階段，益無使被告在場並賦予詰問證人之可能；
    況刑事訴訟法採證據裁判主義，所有供證明犯罪所用證據，
    均須於審判中踐行調查（包含證人之交互詰問）、辯論程序
    ，始得採為斷罪之資料，亦不致有侵犯法律對被告人權保障
    之虞。是刑事訴訟法所規定傳聞法則之例外，其中就被告以
    外之人於偵查中向檢察官所為之陳述，因檢察官代表國家偵
    查犯罪時，原則上當能遵守法定程序，被告以外之人如有具
    結能力，並經依法具結以擔保其係據實陳述者，依第一百五
    十九條之一第二項規定「除顯有不可信之情況者外」，仍得
    為證據（最高法院九十七年度台上字第九三號判決要旨）。
    前揭證人乙○○、甲○○、己○○、丁○○、丙○○於偵查
    中之證詞，均經具結，亦無顯有不可信之情況，依法均得為
    證據。
三、原審審理結果，就被告販賣第二級毒品部分據以論罪科刑固
    非無見，惟查行動電話服務須以晶片卡（即SIM卡）為使用
    介面，因此電信公司於出租行動電話門號予消費者使用時，
    即同時附帶提供晶片卡給消費者作為門號使用之介面（使用
    者向電信業者申請租用而僅取得其使用權），故電信公司接
    受消費者申辦門號並將該門號開通上線時，該晶片卡之所有
    權並未移轉於消費者，仍保留於電信公司（最高法院92年度
    臺上字第6836號判決意旨可資參照），本件並無積極之事證
    足資證明前揭行動電話之SIM卡係被告取得所有權，原判決
    將之予以宣告沒收，尚有未洽，又原判決既認定被告係使用
    門號0000000000號之行動電話為本件之犯罪工具，亦未於認
    定被告使用之各該次之主文上予以宣告沒收亦有未洽，再分
    裝袋，於尚未分裝毒品賣出之前，只係供販賣毒品預備之物
    而已，僅得依刑法第三十八條第一項第二款宣告沒收，最高
    法院88年度台上字第1307號判決要旨著有明文，原判決認係
    供販賣毒品所用之物，亦有未洽，另被告之前揭販毒之所得
    ，係犯毒品危害防制條例第4條第2項之罪所得之財物，原判
    決認定係同條第1項之罪所得之財物，亦有未洽，被告上訴
    意旨否認前揭之犯行指摘原判決不當，雖無理由，惟原判決
    既有上開可議之處，仍應由本院將原判決關於販賣第二級毒
    品及定執行刑部分均撤銷，爰審酌被告曾有違反毒品危害防
    制條例等前科，素行不佳；販賣毒品所得與其行為之動機、
    目的、販賣之次數、數量、犯罪所生危害與犯後態度不佳等
    一切情狀，分別量處如主文所示之刑，扣案之第2級毒品安
    非他命2包（毛重29.4克，因鑑驗使用0.013克，驗餘重29.3
    87克），被告自承是供販賣之用（見原審96年3月22日準備
    程序筆錄第4頁），此係查獲之毒品，應依毒品危害防制條
    例第18條前段規定沒收銷燬之；扣案之電子磅秤1台，被告
    亦自承是其所有，且為供販賣安非他命所用之物（見原審96
    年3月22日準備程序筆錄第4頁）應依毒品危害防制條例第19
    條第1項規定併予宣告沒收，扣案之分裝袋76個為被告所有
    係供販賣毒品預備之物，依刑法第三十八條第一項第二款宣
    告沒收，至被告嗣後否認有販賣之意，自難期其對該扣案物
    之詳細用途為真實之陳述，且又無證據證明該扣案物與被告
    95年9月14日前之歷次販賣毒品均有關，惟該扣押物係95年9
    月14日在被告與乙○○相約之處所為警查獲，故應認該扣押
    物係供被告最後1次販賣安非他命予乙○○之用，較為合理
    ，故在該次販賣毒品之主文項下諭知沒收，扣案之NOKIA牌
    行動電話1支（門號0000000000號），為被告所有，且為供
    被告販賣毒品聯絡所用之工具，自應依同上條例第19條第1
    項規定宣告沒收，至於95年11月30日查獲電子磅秤1台，被
    告亦曾自承是其所有，且供販賣安非他命毒品所用之物（見
    原審96年3月22日準備程序筆錄第4頁），應依同上條例第19
    條第1項規定併予宣告沒收，扣案之分裝袋93個為被告所有
    係供販賣毒品預備之物，依刑法第三十八條第一項第二款宣
    告沒收，且此並無證據證明此之扣案物與被告歷次販賣毒品
    均有關，故僅認定該扣押物係供被告最後1次販賣安非他命
    之用（即95年11月18日販賣予證人丙○○），亦較合理，故
    在該次販賣毒品之主文項下諭知沒收。末按犯毒品危害防制
    條例第4條之罪者，其犯罪所得之財物應予沒收，如全部或
    一部不能沒收時，追徵其價額或以其財產抵償之，該條例第
    19條第1項規定甚明。由此項規定觀之，必限於所得者為金
    錢以外之其他財物而無法沒收時，始應追徵其價額。如所得
    財物為金錢而無法沒收時，則應以其財產抵償之，不發生追
    徵價額之問題。查被告販賣安非他命之各次販賣所得金額如
    附表所示，此為被告犯毒品危害防制條例第4條第2項之罪所
    得之財物，應依前開規定分別宣告沒收，如全部或一部不能
    沒收時，以其財產抵償之，並定其應執行刑如主文之所示。
    至於95年9月14日另查扣之現金1萬8700元、於95年11月30日
    另查扣行動電話2支（其中1支含門號0000000000號之SIM卡
    1張，另1支則未含SIM卡），SIM卡3張（分別為00000000000
    00號、000000000000000號、0000000000000號），現金3萬
    6200元（均見95年度毒偵字第2277號卷第25頁之扣押物品目
    錄表），被告否認與販賣毒品有關，且無其他積極證據足以
    證明與被告上開販賣毒品有關，爰不併予宣告沒收。
據上論斷，應依刑事訴訟法第369條第1項前段、第364條、第299
條第1項前段，毒品危害防制條例第4條第2項、第18條第1項前段
、第19條第1項，刑法第2條第1項前段、第11條前段、第47條第1
項、第38條第1項第2款，修正前刑法第56條、第51條第5 款判決
如主文。
本案經檢察官呂建昌到庭執行職務。
中    華    民    國    97    年    3     月    11    日
                  刑事第七庭  審判長法  官 黃麗生
                                    法  官 江國華
                                    法  官 許宗和
以上正本證明與原本無異。
如不服本判決，應於收受送達後十日內向本院提出上訴書狀，其
未敘述上訴之理由者並得於提起上訴後十日內向本院補提理由書
（均須按他造當事人之人數附繕本）。
                                    書記官 林淑貞
中    華    民    國    97    年    3     月    11    日
 附表：
 ┌─┬─────┬──────┬────┬──────┬────┬─────┐
 │編│販賣時間  │販賣地點    │販賣對象│販賣方式及價│販賣所得│應沒收物  │
 │號│          │            │        │格          │(新台幣)│          │
 ├─┼─────┼──────┼────┼──────┼────┼─────┤
 │1 │95年6 月間│1.臺北縣板橋│ 乙○○ │1.乙○○撥打│        │NOKIA 牌行│
 │(一)│共2次     │市○○○路劉│        │被告00000000│        │動電話1 支│
 │  │          │新楊住處    │        │99號電話以聯│        │支（門號號│
 │  │          │            │        │絡          │        │0000000000│
 │  │          │2.臺北縣三芝│        │            │共3000元│ ）       │
 │  │          │鄉○○街10號│        │2.被告以1000│        │          │
 │  │          │4樓乙○○住 │        │元、2000元代│        │          │
 │  │          │處          │        │價，販賣0.2 │        │          │
 │  │          │            │        │公克及0.4 公│        │          │
 │  │          │            │        │克安非他命予│        │          │
 │  │          │            │        │乙○○各1次 │        │          │
 │  │          │            │        │            │        │          │
 │  │─────┼──────┼────┼──────┼────┼─────┤
 │(二)│95年7 月3 │同上1.2販賣 │乙○○  │1.乙○○撥打│        │1.2.3.次均│
 │  │日後某時起│地點        │        │被告00000000│1.1000元│應沒收NOKI│
 │  │至同年9 月│            │        │99號電話以聯│2.1000元│A牌行動電 │
 │  │14日前某日│            │        │絡          │3.1000元│話1支（門 │
 │  │止共3 次  │            │        │2.被告以1000│        │號00000000│
 │  │          │            │        │元代價，販賣│        │99號）；第│
 │  │          │            │        │0.2 公克之安│        │3次另再沒 │
 │  │          │            │        │非他命予李志│        │收安非他命│
 │  │          │            │        │宏共3次     │        │2包（總毛 │
 │  │          │            │        │            │        │重29.4克，│
 │  │          │            │        │            │        │鑑驗使用0.│
 │  │          │            │        │            │        │013克，驗 │
 │  │          │            │        │            │        │餘重29.387│
 │  │          │            │        │            │        │克）、安非│
 │  │          │            │        │            │        │他命分裝袋│
 │  │          │            │        │            │        │76個、電子│
 │  │          │            │        │            │        │磅秤1個   │
 ├─┼─────┼──────┼────┼──────┼────┼─────┤
 │2 │95年8月間 │在臺北市北投│ 己○○ │1.己○○以09│        │應沒收NOKI│
 │(一)│某日起至同│區○○路155 │        │00000000號電│        │A牌行動電 │
 │  │年10月18日│巷臨46號簡坤│        │話撥打被告09│1.4000元│話1支（門 │
 │  │前共2次   │長住處      │        │00000000號電│2.4000元│號00000000│
 │  │          │            │        │話以聯絡    │        │99號）    │
 │  │          │            │        │2.被告以4000│        │          │
 │  │          │            │        │元代價，販賣│        │          │
 │  │          │            │        │1公克安非他 │        │          │
 │  │          │            │        │命（含袋）予│        │          │
 │  │          │            │        │己○○      │        │          │
 │  │─────┼──────┼────┼──────┼────┼─────┤
 │(二)│95年10月18│在台北市北投│己○○  │1.己○○以09│        │應沒收NOKI│
 │  │日1次     │區關渡橋下  │        │00000000號電│4000元  │A牌行動電 │
 │  │          │            │        │話撥打被告09│        │話1支（門 │
 │  │          │            │        │00000000號電│        │號00000000│
 │  │          │            │        │話以聯絡    │        │99號）    │
 │  │          │            │        │2.被告以4000│        │          │
 │  │          │            │        │元代價，販賣│        │          │
 │  │          │            │        │1公克安非他 │        │          │
 │  │          │            │        │命（含袋）予│        │          │
 │  │          │            │        │己○○      │        │          │
 ├─┼─────┼──────┼────┼──────┼────┼─────┤
 │3 │95年11月11│臺北市北投區│丁○○  │1.丁○○以  │        │應沒收NOKI│
 │  │日晚上10時│東華街1段532│        │0000000000號│        │A牌行動電 │
 │  │40幾分    │號3樓丁○○ │        │電話撥打被告│        │話1支（門 │
 │  │許1 次    │住處樓下    │        │0000000000號│        │號00000000│
 │  │          │            │        │電話以聯絡  │ 1000元 │99號）    │
 │  │          │            │        │2.被告以1000│        │          │
 │  │          │            │        │元代價，販賣│        │          │
 │  │          │            │        │0.2至0.3公克│        │          │
 │  │          │            │        │安非他命予湯│        │          │
 │  │          │            │        │智宏        │        │          │
 │  │          │            │        │            │        │          │
 ├─┼─────┼──────┼────┼──────┼────┼─────┤
 │4 │95年10月  │臺北市北投區│甲○○  │1.甲○○以  │        │應沒收NOKI│
 │(一)│16日1次   │大同街319號3│        │0000000000號│        │A牌行動電 │
 │  │          │樓甲○○住處│        │、0000000000│        │話1支（門 │
 │  │          │            │        │號電話撥打被│4000元  │號00000000│
 │  │          │            │        │告0000000000│        │99號）    │
 │  │          │            │        │號電話以聯絡│        │          │
 │  │          │            │        │2.被告以4000│        │          │
 │  │          │            │        │元代價，販賣│        │          │
 │  │          │            │        │1 公克安非他│        │          │
 │  │          │            │        │命予甲○○  │        │          │
 │  │          │            │        │            │        │          │
 │  │─────┼──────┼────┼──────┼────┤          │
 │(二)│95年10月底│同上        │甲○○  │1.甲○○以  │        │          │
 │  │某日1 次  │            │        │0000000000號│        │          │
 │  │          │            │        │、0000000000│4000元  │          │
 │  │          │            │        │號電話撥打被│        │          │
 │  │          │            │        │告0000000000│        │          │
 │  │          │            │        │號電話以聯絡│        │          │
 │  │          │            │        │2.被告以4000│        │          │
 │  │          │            │        │元代價，販賣│        │          │
 │  │          │            │        │1 公克安非他│        │          │
 │  │          │            │        │命予甲○○  │        │          │
 │  │─────┼──────┼────┼──────┼────┤          │
 │(三)│95年11月14│同上        │甲○○  │1.甲○○以  │        │          │
 │  │或15日1次 │            │        │0000000000號│        │          │
 │  │          │            │        │、0000000000│6000元  │          │
 │  │          │            │        │號電話撥打被│        │          │
 │  │          │            │        │告0000000000│        │          │
 │  │          │            │        │號電話以聯絡│        │          │
 │  │          │            │        │2.被告以6000│        │          │
 │  │          │            │        │元代價，販賣│        │          │
 │  │          │            │        │1.5公克安非 │        │          │
 │  │          │            │        │他命予甲○○│        │          │
 │  │          │            │        │            │        │          │
 ├─┼─────┼──────┼────┼──────┼────┼─────┤
 │5 │95年11月18│臺北市北投區│ 丙○○ │1.丙○○透過│        │應沒收NOKI│
 │  │日晚上11時│東華街1段532│        │友人丁○○以│        │A牌行動電 │
 │  │許1 次    │號前        │        │0000000000號│        │話1支（門 │
 │  │          │            │        │電話撥打被告│1000元  │號00000000│
 │  │          │            │        │0000000000號│        │99號）、安│
 │  │          │            │        │電話以聯絡被│        │非他命分裝│
 │  │          │            │        │告聯絡      │        │袋93個、電│
 │  │          │            │        │2.被告以1000│        │子磅秤1個 │
 │  │          │            │        │元代價，販賣│        │          │
 │  │          │            │        │0.1公克安非 │        │          │
 │  │          │            │        │他命予丙○○│        │          │
 └─┴─────┴──────┴────┴──────┴────┴─────┘
附錄本案論罪科刑法條：
毒品危害防制條例第4條第2項
製造、運輸、販賣第二級毒品者，處無期徒刑或七年以上有期
徒刑，得併科新臺幣七百萬元以下罰金。


司法院資訊處製作；財團法人民間司法改革基金會備份。
